【裁判字號】    97,台上,1730
【裁判日期】    970820
【裁判案由】    損害賠償
【裁判全文】
最高法院民事判決            九十七年度台上字第一七三０號
上  訴  人  甲○○
            乙○○
共     同
訴訟代理人  黃  香律師
被 上訴 人  丙○○
            金山惠安大樓管理委員會
上 列一 人
法定代理人  丁○○
上列當事人間請求損害賠償事件，上訴人對於中華民國九十三年
十二月八日及九十三年十二月三十一日台灣高等法院刑事附帶民
事判決（九十二年度附民字第二八六號），提起一部上訴，經本
院刑事庭裁定移送，本院判決如下：
    主  文
原判決關於駁回上訴人請求被上訴人丙○○給付新台幣捌拾萬元
本息之訴部分廢棄，發回台灣高等法院。
其他上訴駁回。
上訴訴訟費用，關於駁回其他上訴部分由上訴人負擔。
    理  由
本件上訴人主張：被上訴人丙○○於民國九十一年九月間，在被
上訴人金山惠安大樓管理委員會（下稱金山管委會）臨時委員會
召開時散布其所變造之估價單，並將估價單張貼於大樓公布欄，
誹謗伊二人之名譽。又被上訴人丙○○及原審共同被告賴景成、
沈榮（上訴人已對其二人撤回上訴）於九十一年九月間召開金山
管委會臨時委員會時，以言詞誹謗伊二人，會後更散布伊二人遭
解除職務、信用破產之通告及臨時委員會會議記錄，足以誹謗伊
二人之名譽。被上訴人丙○○受金山管委會委託處理事務，金山
管委會為其僱用人，應與丙○○負連帶賠償責任等情，依侵權行
為之法律關係，求為命被上訴人各連帶給付新台幣（下同）三百
萬元本息之判決（原審為上訴人敗訴之判決，上訴人僅對丙○○
及金山管委會就各連帶給付上訴人八十萬元本息部分提起上訴）
。
被上訴人則未為陳述。
原審審理結果，以：查刑事訴訟諭知無罪、免訴或不受理之判決
者，應以判決駁回原告之訴，刑事訴訟法第五百零三條第一項前
段定有明文。本件上訴人自訴被上訴人丙○○誹謗部分，業經第
一審刑事法院諭知無罪，上訴人不服原判決提起上訴後，該部分
亦經判決上訴駁回在案。依照首開規定，上訴人附帶提起之民事
訴訟，應予駁回等詞，因而為上訴人敗訴之判決。
關於廢棄發回部分：按依刑事訴訟法第五百零三條第一項前段規
定，以判決駁回原告之訴者，須刑事訴訟諭知無罪、免訴或不受
理之判決，始足當之。本件被上訴人丙○○所犯行使偽造文書罪
及公然侮辱罪，業經原審刑事法院分別判處有期徒判四月及拘役
五十日，有台灣高等法院九十二年度上字第四二一九號刑事判決
在卷為憑。原審疏未詳察，竟就被上訴人丙○○部分依上開刑事
訴訟法第五百零三條第一項前段之規定，以判決駁回上訴人之訴
，自有適用法規不當之違法。上訴論旨執以指摘原判決關於各給
付上訴人八十萬元本息部分違背法令，求予廢棄，非無理由。
關於駁回部分：查因犯罪而受損害之人，於刑事訴訟程序附帶提
起民事訴訟，須對於被告及依民法負賠償責任之人，始得請求回
復其損害。又附帶民事訴訟之判決，應以刑事訴訟判決所認定之
事實為據，此觀刑事訴訟法第四百八十七條第一項、第五百條前
段之規定自明。本件被上訴人丙○○為被上訴人金山管委會之住
戶，而非受僱人，乃上揭刑事判決所認定，金山管委會並非依民
法應負賠償責任之人。上訴人主張金山管委會為丙○○之僱用人
，應與丙○○負連帶賠償責任，即屬無據，不應准許。原審就此
部分為上訴人不利之判決，理由雖有不同，但結果尚無二致，仍
應維持。上訴論旨，指摘原判決該部分不當，求予廢棄，非有理
由。
據上論結，本件上訴為一部有理由，一部無理由。依民事訴訟法
第四百七十七條第一項、第四百七十八條第二項、第四百八十一
條、第四百四十九條第二項、第七十八條，判決如主文。
中    華    民    國  九十七  年    八    月   二十   日
                      最高法院民事第六庭
                          審判長法官  朱  建  男
                                法官  顏  南  全
                                法官  林  大  洋
                                法官  鄭  傑  夫
                                法官  蘇  清  恭
      本件正本證明與原本無異
                                      書  記  官
最高法院民事裁定
    主  文
本件判決主文欄所載應更正為：原判決關於駁回上訴人請求被上
訴人丙○○各給付新台幣捌拾萬元本息之訴部分廢棄，發回台灣
高等法院。其他上訴駁回。上訴訴訟費用，關於駁回其他上訴部
分由上訴人負擔。
中    華    民    國  九十七  年    八    月  二十六  日
                      最高法院民事第六庭
                          審判長法官  朱  建  男
                                法官  顏  南  全
                                法官  林  大  洋
                                法官  鄭  傑  夫
                                法官  蘇  清  恭
      本件正本證明與原本無異
                                      書  記  官
中    華    民    國  九十七  年    九    月    二    日
                                                Ａ


司法院資訊處製作；財團法人民間司法改革基金會備份。
